臺灣板橋地方法院刑事判決             100年度訴字第2727號
公  訴  人  臺灣板橋地方法院檢察署檢察官
被      告  蔡進財
上列被告因違反毒品危害防制條例案件，經檢察官提起公訴（10
0 年度毒偵字第6858號），並經本院合議庭裁定由受命法官獨任
進行簡式審判程序，本院判決如下：
    主  文
蔡進財施用第一級毒品，累犯，處有期徒刑拾月。
    事  實
一、蔡進財於民國87年間因施用毒品案件，經臺灣高等法院以87
    年度上訴字第3917號裁定送觀察、勒戒後，因認有繼續施用
    毒用傾向，再經同法院以同判決令入戒治處所接受強制戒治
    1 年，而於88年4 月16日停止處分出監。於93年間又因施用
    毒品案件，經本院以93年度訴字第1555號判決判處有期徒刑
    7 月。又於97年間因施用毒品案件，經本院以97年度訴字第
    1580號判決判處有期徒刑9 月確定，嗣於98年5 月19日縮刑
    期滿執行完畢。詎其猶不知悔改，於前述觀察勒戒、強制戒
    治後，再犯施用毒品之罪，經本院於93、97年間，以前揭判
    決判處有罪確定後，明知海洛因係屬毒品危害防制條例第2
    條第2 項第1 款所定之第一級毒品，不得持有、施用，竟基
    於施用第一級毒品海洛因之犯意，於100 年8 月16日某時許
    ，在位於新北市三重區○○○路167 巷45號3 樓之住處內，
    以針筒注射之方式，施用海洛因1 次。嗣於翌日凌晨2 時許
    ，在臺北市○○區○○街8 號前因形跡可疑，為警盤查，嗣
    經其同意採集其尿液送驗後，檢驗結果呈鴉片類之陽性反應
    ，而查悉上情。
二、案經臺北市政府警察局中正第一分局移送臺灣板橋地方法院
    檢察署檢察官偵查起訴。
    理  由
一、查被告蔡進財所犯係死刑、無期徒刑、最輕本刑為3 年以上
    有期徒刑以外之罪，其於準備程序中就前揭被訴事實為有罪
    之陳述，經受命法官告知簡式審判程序之旨，並聽取其與公
    訴人之意見後，本院合議庭認為適宜由受命法官獨任進行簡
    式審判程序，爰依刑事訴訟法第273 條之1 第1 項規定，裁
    定由受命法官獨任進行簡式審判程序，合先敘明。
二、上揭事實，業據被告於本院審理時供承不諱，且被告為警採
    集尿液送驗之結果，呈現鴉片類陽性反應，有台灣尖端先進
    生技醫藥股份有限公司2011年9 月1 日濫用藥物檢驗報告（
    檢體編號為：AD91909 號）及臺北市政府警察局偵辦毒品案
    件尿液檢體委驗單等各1 紙在卷可參。足徵被告之自白與事
    實相符，堪以採信。是本案事證明確，被告施用第一級毒品
    海洛因之犯行，洵堪認定。
三、按毒品危害防制條例於92年7 月9 日修正公布，自93年1 月
    9 日施行，其中第20條、第23條將施用毒品之刑事處遇程序
    ，區分為「初犯」及「5 年內再犯」、「5 年後再犯」，依
    其立法理由之說明：「初犯」，經觀察、勒戒或強制戒治後
    ，應為不起訴處分或不付審理之裁定；經觀察、勒戒或強制
    戒治執行完畢釋放後，「5 年內再犯」者，因其再犯率甚高
    ，原實施之觀察、勒戒及強制戒治既已無法收其實效，爰依
    法追訴或裁定交付審理。至於經觀察、勒戒或強制戒治執行
    完畢釋放後，「5 年後再犯」者，前所實施之觀察、勒戒或
    強制戒治已足以遮斷其施用毒品之毒癮，為期自新及協助其
    斷除毒癮，仍適用「初犯」規定，先經觀察、勒戒或強制戒
    治之程序。從而依修正後之規定，僅限於「初犯」及「5 年
    後再犯」二種情形，始應先經觀察、勒戒或強制戒治程序。
    倘被告於5 年內已再犯，經依法追訴處罰，縱其第3 次（或
    第3 次以上）再度施用毒品之時間，在初犯經觀察、勒戒或
    強制戒治執行完畢釋放5 年以後，已不合於「5 年後再犯」
    之規定，且因已於「5 年內再犯」，顯見其再犯率甚高，原
    實施觀察、勒戒或強制戒治，已無法收其實效，即應依該條
    例第10條處罰。（最高法院95年第7 次刑事庭會議決定意旨
    、95年度台非字第65號刑事判決意旨參照）。查本件被告於
    87年間因施用毒品案件，經臺灣高等法院以87年度上訴字第
    3917號裁定送觀察、勒戒後，因認有繼續施用毒用傾向，再
    經同法院以同判決令入戒治處所接受強制戒治1 年，而於88
    年4 月16日停止處分出監。復於上開觀察勒戒、強制戒治執
    行完畢釋放後5 年內，再因違反毒品危害防制條例案件，經
    本院於93年間以前揭判決判處罪刑確定在案等情，有臺灣高
    等法院被告前案紀錄表1 份在卷可憑，堪認被告於前述觀察
    勒戒、強制戒治執行完畢釋放後5 年內，再犯施用毒品罪，
    經本院判決有罪確定後，復犯本件施用第一級毒品海洛因、
    第二級毒品甲基安非他命毒品之犯行，本件犯行距前揭觀察
    勒戒、強制戒治執行完畢釋放後雖逾5 年，惟核與毒品危害
    防制條例第20條第3 項所定「5 年後再犯」之立法意旨不符
    ，揆諸上開說明，仍應予追訴、處罰。
四、核被告所為施用毒品海洛因之行為，係犯毒品危害防制條例
    第10條第1 項之施用第一級毒品海洛因罪。其持有毒品海洛
    因之低度行為，為施用海洛因之高度行為所吸收，不另論罪
    。再者，被告有事實欄所載之前科紀錄，於98年5 月19日縮
    期刑滿執行完畢，此有上開被告前案紀錄表在卷可考，其於
    受有期徒刑之刑之執行完畢後，5 年以內故意再犯本件有期
    徒刑以上之罪，爰依刑法第47條第1 項規定論以累犯，並加
    重其刑。爰審酌被告雖經觀察勒戒、強制戒治，卻仍未能戒
    斷施用毒品惡習，再犯本件施用毒品之罪，顯見其戒治意志
    不堅，缺乏戒絕毒癮之動機，本應從重量刑以收刑罰教化之
    效，惟念其施用毒品係對己身殘害，並未造成他人具體危害
    ，且於犯後坦承犯行，態度尚稱良好等一切情狀，量處如主
    文所示之刑，以資懲儆。
據上論斷，應依刑事訴訟法第273 條之1 第1 項、第299 條第1
項前段，毒品危害防制條例第10條第1 項，刑法第11條前段、第
47條第1 項，判決如主文。
本案經檢察官吳孟竹到庭執行職務。
中    華    民    國    100   年    11    月    30    日
                  刑事第五庭  法  官 鄭凱文
以上正本證明與原本無異。
如不服本判決應於收受本判決後10日內向本院提出上訴書狀，並
應敘述具體理由，如未敘述上訴理由者，應於上訴期間屆滿後20
日內補提理由書狀於本院（均須按他造當事人之人數附繕本）「
切勿逕送上級法院」。
                              書記官 陳筱惠
中    華    民    國  100     年    11    月    30    日
附錄本案論罪法條：
毒品危害防制條例第10條
施用第一級毒品者，處6 月以上5 年以下有期徒刑。
施用第二級毒品者，處3 年以下有期徒刑。